【裁判字號】    92,交上易,280
【裁判日期】    921225
【裁判案由】    過失致死等
【裁判全文】
臺灣高等法院臺中分院刑事判決                  九十二年度交上易字第二八○號
    上  訴  人
    即  被  告  丙○○
    選任辯護人  陳世煌律師
                劉嘉堯律師
右上訴人因過失致死等案件，不服臺灣苗栗地方法院九十年度交訴字第七四號中華民
國九十一年九月二十四日第一審判決（起訴案號：臺灣苗栗地方法院檢察署九十年度
偵字第四六六八號），提起上訴，本院判決如左：
      主  文
原判決關於丙○○部分撤銷。
丙○○因過失致人於死，處有期徒刑伍月，如易科罰金，以參佰元折算壹日。緩刑貳
年。
      事  實
一、丙○○於民國（下同）九十年六月十七日晚上六時四十四分許，駕駛車號Ｋ七─
    一０六六號自用小客車，自台中縣大甲鎮○○○○○道台一線公路由南往北方向
    行駛，準備返回其位於台北縣土城市之住處，嗣於同日晚上七時十四分許，途經
    省道台一線一三五公里九百公尺北上車道（即苗栗縣通霄鎮○○里○鄰○○路）
    ，與該路段南下車道旁設有行車管制號誌之交岔路口（即Ｔ型岔路）時，原應注
    意行車速度，依標誌或標線之規定（當地速限時速五十公里）；及汽車行駛時駕
    駛人應注意車前狀況，隨時採取必要之安全措施，而當時天候晴，夜間有照明，
    路面乾燥，無缺陷，亦無障礙物，並無不能注意之情事，竟疏未注意車前狀況，
    且未減速慢行，仍以時速七十公里之速度超速行駛。適甲○○酒後騎乘其母所有
    車號ＢＸＯ─六五八號重型機車，後載其友人王國雄，沿上開岔路由西向東駛來
    ，甲○○、王國雄均疏未注意酒後不得駕車；甲○○又疏未注意汽車行駛至交岔
    路口，其行進、轉彎，應遵守燈光號誌之指示，因不勝酒力，竟闖紅燈後沿該交
    岔路口之斑馬線準備穿越省道台一線（企圖穿越後再逆向沿省道台一線北上車道
    往南行駛，返回附近渠等之住處），丙○○見狀急忙自內線車道往右側路邊閃避
    ，然因車速過快終閃避不及，致其所駕駛之自用小客車左前方大燈及左保險桿撞
    及甲○○所騎乘機車之右側，甲○○及王國雄人車倒地後，甲○○因此受有頭部
    外傷疑似顱內出血、右股骨骨折、右踝骨骨折、臉部撕裂傷八乘六公分及擦挫傷
    八乘七公分、右手撕裂傷五乘四公分及擦挫傷三乘六公分、左肩撕裂傷三乘二公
    分、雙下肢擦挫傷七乘九公分之普通傷害，王國雄則受有頭部外傷、左額顳耳部
    挫傷瘀腫合併撕裂傷、顱骨疑骨折、右頦部撕裂傷四乘一公分、頸椎骨折、左背
    腰臀部廣泛性擦挫傷、右肩上部與右背腰側部擦挫撕裂傷或挫瘀傷、左上下肢嚴
    重挫擦撕裂傷、右膝部挫傷瘀腫、右小腿遠端開放性骨折、雙手背挫傷瘀腫、左
    肘後部及左膝前部與左小腿前部擦挫傷，二人經送李綜合醫院大甲分院急救，其
    中王國雄終因外傷性顱內出血、第二頸椎骨折，延至九十年六月十八日下午三時
    三十五分許，傷重不治死亡。另甲○○於急救當時，經該醫院對其抽血檢驗結果
    ，發現血液所含酒精成分每公升四十五毫克。而丙○○於車禍發生後，即委請同
    車之妻舅陳森嵩，以電話向當地苗栗縣警察局通霄分局五福派出所報案，並於該
    派出所員警余志成抵達現場，尚未得知何人係肇事者之前，主動表明其係肇事者
    而自首並接受裁判。
二、案經苗栗縣警察局通霄分局報請臺灣苗栗地方法院檢察署檢察官相驗後自動檢舉
    及由甲○○訴請同署檢察官偵查起訴。
      理  由
一、訊據上訴人即被告丙○○（下稱被告）固坦承於右揭時、地駕車超速致生車禍，
    呂國慶因而受傷、王國雄則死亡之事實不諱，然否認有過失之行為，辯稱：行經
    肇事地點前道路有些許彎度且路面有點上坡，而中央分隔島又種有路樹，路高與
    轎車車頂平行，伊實從無看見對方闖越紅燈，況車禍發生當時，伊行車之方向為
    綠燈，一般而言雖超速通過，亦不會發生車禍，本件之所以發生車禍實因對方闖
    紅燈所致，伊駕車超速雖有違規定，但並非車禍之原因，伊應無過失可言；另對
    方騎乘機車者應係死者王國雄，而非甲○○，況縱認騎車者係甲○○，王國雄明
    知甲○○酒後駕車，又搭乘甲○○之機車，亦應有過失云云。
二、惟查：
  (一)本件應係甲○○騎乘機車搭載王國雄，茲分述如下：
    1.證人趙信銘於九十年六月十八日警詢時證稱：「當時王國雄坐甲○○騎的車，
      我騎ＶＫＶ─０七八號輕機車，梁旭奇騎ＢＸＸ─三五七號重機車，當時我們
      從五南里九鄰仙仔釣蝦場離開，要返回家裡，離開釣蝦場時約十九時十分許」
      、「離開釣蝦場後往台一線方向行駛（由西往東方向），在釣蝦場內王國雄及
      甲○○有在喝啤酒」、「甲○○騎的是重機車，車號我不清楚（車號ＢＸＯ─
      六五八號」等語（見相驗卷第八頁背面、第九頁正面）；於九十年六月十九日
      檢察官偵查中證稱：「車子是甲○○騎的」等語（見相驗卷第二十七頁反面）
      ；於九十一年六月二十五日原審調查時證稱：「甲○○、王國雄是騎機車回家
      」、「互相載，甲○○騎的」、「當天甲○○騎的路線是要回王國雄家」、「
      現場離王國雄家二、三十公尺」、「我離他們二、三十公尺（只騎機車尾隨呂
      國慶等人），他們都沒有離開過我的視線」、「他們中途沒有下車換人騎」、
      「我出來時（指從釣蝦場），是看甲○○騎的」等語明確（見原審卷第七十一
      、七十五、七十七、七十八頁）。
    2.證人梁旭奇於九十年六月十八日警訊時證稱：「我騎ＢＸＸ─三五七號重機車
      在第一輛，甲○○騎另一輛在我後面，趙信銘騎另一輛跟在最後面」、「我能
      確定是甲○○騎機車後載王國雄，因為我有親眼看見」等語（見相驗卷第一０
      頁反面、第十一頁正面）；於九十年六月十九日檢察官偵查時證稱：「甲○○
      騎車，˙˙，自釣蝦場離去也是甲○○騎」、「釣蝦場至現場距離不到一公里
      ，中途應不會再換車」等語明確（見相驗卷第二十七頁正面）。
    3.證人古勝評即仙仔釣蝦場負責人於九十一年六月二十五日原審調查時證稱：「
      九十年六月十七日晚上七點，王國雄、甲○○、還有其他朋友趙信銘、『醜』
      、梁旭奇，有在我釣蝦場喝酒」「死者、甲○○離開時，是由甲○○騎車˙˙
      」、「他們騎機車離開，有三輛車，一輛是梁旭奇，一輛是甲○○騎的載王國
      雄，另一輛是趙信銘他們的車子」等語明確（見原審卷第八十七至八十九頁）
      。
    4.按上開證人趙信銘、梁旭奇、古勝評三人，與被告甲○○素無仇隙，衡情應無
      挾怨故為誣陷甲○○之可能，故渠等之證詞，應與事實相符，堪以採信。況原
      審為查明事實真相，通知被告、甲○○、證人趙信銘、陳森嵩、古勝評等五人
      ，於九十一年七月二十九日至法務部調查局第六處測謊，經該局以控制問題法
      及混合問題法作為測謊方法，測謊結果：「一、甲○○稱：案發時，機車非渠
      所騎。上述問題經測試呈情緒波動反應，研判有說謊。二、趙信銘稱：是甲○
      ○騎機車載死者王國雄離開釣蝦場。上述問題經測試無情緒波動反應，研判未
      說謊。三、丙○○對於何人騎機車，回答前後不一，未注意問題回答，無法研
      判。四、古勝評、陳森嵩生理反應不佳，無法研判」，有該局九十一年七月三
      十一日調科參字第０九一００四二五一七０號測謊報告書乙紙在卷足憑（見原
      審卷第一０八頁）。益證本件車禍發生當時，應係甲○○騎乘機車搭載王國雄
      無誤。
    5.又甲○○雖先於九十年七月十一日警詢時供稱：「車禍時我不知道何人騎乘機
      車」（見相驗卷第三十七頁正反面）；於九十年八月三十日檢察官偵查中供稱
      ：「事故時我不清楚何人騎車」等語（見相驗卷第五十一頁背面），然觀之甲
      ○○於警詢時，對案發前如何與死者王國雄碰面，如何騎乘其母所有機車至仙
      仔釣蝦場喝酒，均能詳細供述，惟獨對何人騎乘機車回家，均推說不知道云云
      （見相驗卷第三十七至三十九頁），實有悖於常情。參以證人即製作警詢筆錄
      之員警余志成於九十一年六月二十五日原審時證稱：「當時他（指甲○○）製
      作筆錄時精神狀況很好」等語（見原審卷第八十二頁），按甲○○當時雖有喝
      酒但精神狀況良好，對何人騎乘機車乙節，自不可能不知，是其之所以供稱不
      知何人騎乘機車，應係故意隱瞞對其不利之事實，所為推託之詞。再佐以證人
      余志成於原審證稱：「車禍現場離釣蝦場約有七百公尺左右，車禍現場離死者
      王國雄家不會超過三十公尺」（見原審卷第八０、八十一頁），及甲○○於九
      十一年九月十日原審時供述：死者家在十字路口前方右側，離現場二、三十公
      尺，當天由釣蝦場離開是要回死者家，死者回家後，伊也要回家，機車係伊家
      所有，死者家離釣蝦場五百公尺，伊家離釣蝦場一公里以內，是先到死者家再
      到伊家等語（見原審卷第一二一至一二三頁）觀之，甲○○既熟悉死者王國雄
      之住處，且機車向來係由甲○○使用，實難想像從釣蝦場出來時，有何理由先
      由王國雄騎乘短短數百公尺抵達家裡後，再大費周章換由甲○○騎乘短短數百
      公尺回家？故甲○○於原審歷次審理時供稱：係由死者王國雄騎乘機車云云，
      與常情不符，自難採信。
    6.又本件車禍發生時，被告係以時速七十公里之速度疾駛，且車禍係發生於夜間
      ，視線不如白晝，實難想像被告於如此短暫之應變時間內，尚能辨識前方機車
      係由何人騎乘，故被告供稱係王國雄騎乘機車云云，顯有誤認。另當天搭乘被
      告自小客車之證人陳森嵩於原審雖亦證稱：機車係由死者騎乘云云，然該證人
      於警訊時並未證述係由何人騎乘機車，竟能於原審調查時如此確定，其證詞是
      否可信，不無疑義，參以被告係陳森嵩之妹婿，其所為之證詞，應係迴護被告
      之詞，亦難採信。
  (二)而本件應係甲○○酒後騎乘機車闖越紅燈等情，除據被告供明在卷外，核與證人
    陳森嵩於警詢及原審證稱：當時行經肇事路口之燈號係綠燈等語相符（見相驗卷
    第十三頁正面，原審卷第五十五頁），並有苑裡李綜合醫院特殊檢驗申請報告單
    附卷可查（其上載明甲○○血液濃度每公升高達四十五毫克，見相驗卷第十七頁
    ）；再徵諸證人梁旭奇於上開檢察官偵查時證稱：伊當時騎在前面，離他們約五
    十公尺，伊到家時才聽到撞擊的聲音，伊家離事故現場約二百公尺，伊經過時燈
    號是綠燈等語（見相驗卷第二十六頁背面）觀之，益徵本案確係甲○○闖越紅燈
    無疑，蓋台一線係雙向四車道，另條岔路則僅為寬六．四公尺之鄉○○道，此有
    道路交通事故調查報告表及現場照片附卷可稽（見相驗卷第四頁及附於本院證物
    袋內編號六之之照片），是岔路口方向顯示之綠燈秒數應不長，而梁旭奇當時通
    過肇事路口時岔路方向之燈號既為綠燈，當駛離現場二百公尺後始聽到車禍撞擊
    聲，依此距離推算甲○○騎乘機車通過路口時，應係紅燈無誤。
  (三)本案被害人王國雄確因本件車禍，受有事實欄所載之傷害，經送李綜合醫院大甲
    分院急救，終因外傷性顱內出血、第二頸椎骨折，延至九十年六月十八日下午三
    時三十五分許，傷重不治死亡之事實，亦經檢察官督同法醫檢驗員相驗明確，製
    有驗斷書、相驗屍體證明書等在卷可稽（見相驗卷第二十九至三十四頁）。另甲
    ○○因本件車禍受有事實欄所載之傷害，亦有李綜合醫院大甲分院區域教學醫院
    診斷證明書影本及苑裡李綜合醫院九十一年六月二十一日李綜（醫事）字第０七
    ０號函在卷足參（見相驗卷第五十三頁，原審卷第一０七頁）。
三、按行車速度，依標誌或標線之規定；汽車行駛時，駕駛人應注意車前狀況，並隨
    時採取必要之安全措施，道路交通安全規則第九十三條第一項、第九十四條第三
    項分別定有明文。被告駕車自應遵守上開規定。而依卷附道路交通事故調查表所
    載，當地速限時速五十公里，肇事當時天候晴，雖係夜間但有照明，且路面乾燥
    並無缺陷，依此行車狀況，被告並無不能注意之情事，詎被告竟以時速七十公里
    之速度超速行駛，且疏未注意車前狀況，而無法及時發現甲○○闖越紅燈，致煞
    避不及，其所駕駛之自小客車左前方大燈及左保險桿，撞及甲○○所騎乘機車之
    右側（此有車損照片及檢察官之勘驗筆錄附於相驗卷第二十至二十二、二十五頁
    ），，被告之行為顯有過失，且王國雄確因本件車禍死亡，甲○○因本件車禍受
    傷，足見被告之過失行為與上開死、傷間，均具有相當之因果關係。雖甲○○酒
    後騎乘機車，闖越紅燈，死者王國雄明知甲○○喝酒又搭乘甲○○之機車，應負
    主要之肇事責任，惟仍不能因此免除被告之過失責任。被告雖以前詞辯稱應無過
    失云云，且臺灣省車輛行車事故鑑定覆議委員會，亦認：若甲○○駕駛重機車，
    未依號誌指示行駛，應為肇事原因，被告超速行駛雖有違規定，但無肇事因素等
    語（見本院卷第七十三頁）。然查，綠燈僅係表示車輛可以通行，非謂被告即可
    不顧其他之路況冒然疾駛，況被告若遵守速限規定未超速行駛，其突遇路況發生
    時，所能應變之時間應較為充裕，上開覆議結果疏未注意及此，尚難作為有利於
    被告之認定；又肇事路段中央分隔島雖種有路樹，但於接近肇事岔路交叉口附近
    則無，此有現場照片三張附卷可證（見附於本院卷證物袋內照片編號六至八），
    故被告駕車進入交叉路口前，若確有注意車前狀況，應能及時發現甲○○闖越紅
    燈，並採取必要之安全措施，豈能因中央分隔島種有路樹，則謂無從注意路口之
    情況。被告辯稱並無過失云云，要屬事後卸責之詞，不足採信，本件事證已臻明
    確，被告過失之犯行洵堪認定。
四、核被告所為，係犯刑法第二百七十六條第一項之過失致人於死罪、第二百八十四
    條第一項前段之過失傷害罪。被告以一過失行為，同時使王國雄死亡、甲○○受
    傷，應依刑法第五十五條想像競合犯之規定，從情節較重之過失致人於死罪處斷
    。被告於車禍發生後，委請同車之妻舅陳森嵩，以電話向上開五福派出所報案，
    並於該派出所員警余志成抵達現場，尚未得知何人係肇事者之前，主動表明其係
    肇事者而自首等情，亦據證人陳森嵩、余志成於原審證述明確（見原審卷第五十
    六、八十四頁），被告自首後並接受裁判，應依刑法第六十二條前段之規定，減
    輕其刑。原審以被告事證明確，予以論罪科刑，固非無見。惟查死者王國雄明知
    甲○○酒後騎機車，猶搭乘甲○○之機車，自陷己身於險境，死者王國雄對本件
    車禍之發生，自有過失，原審認王國雄無庸負肇事之責，即有未洽。被告上訴意
    旨否認有過失，指摘原判決不當，雖無理由，但原判決既有上述可議之處，即屬
    無可維持，自應由本院將原判決就被告部分撤銷改判。爰審酌被告對此次車禍之
    發生應負次要之肇事責任，且素行良好，及肇事後已與死者家屬達成和解（有調
    解筆錄附於本院卷第六十一頁可稽），態度良好等一切情狀，量處如主文所示之
    刑，並諭知易科罰金之折算標準。末查被告未曾受有期徒刑以上刑之宣告，有臺
    灣高等法院被告全國前案紀錄表在卷可查，其經此偵審教訓，應知警惕諒無再犯
    之虞，本院認所宣告之刑，以暫不執行為適當，併諭知緩刑二年，以勵自新。
據上論結，應依刑事訴訟法第三百六十九條第一項前段、第三百六十四條、第二百九
十九條第一項前段，刑法第二百七十六條第一項、第二百八十四條第一項前段、第五
十五條、第六十二條前段、第四十一條第一項前段、第七十四條第一款，罰金罰鍰提
高標準條例第一條前段、第二條，判決如主文。
本案經檢察官乙○○到庭執行職務。
中      華      民      國     九十二     年    十二    月    二十五    日
                                   臺灣高等法院臺中分院刑事第十庭
                                         審判長法  官  林  照  明
                                               法  官  王      銘
                                               法  官  蔡  名  曜
右正本證明與原本無異。
不得上訴。
                           書記官  許  哲  禎
中      華      民      國    九十二     年     十二     月   二十九    日
刑法第二百七十六條
 (過失致死罪)
因過失致人於死者，處二年以下有期徒刑、拘役或二千元以下罰金。
從事業務之人，因業務上之過失犯前項之罪者，處五年以下有期徒刑或拘役，得併科
三千元以下罰金。
刑法第二百八十四條
 (過失傷害罪)
因過失傷害人者，處六月以下有期徒刑、拘役或五百元以下罰金，致重傷者，處一年
以下有期徒刑、拘役或五百元以下罰金。
從事業務之人，因業務上之過失傷害人者，處一年以下有期徒刑、拘役或一千元以下
罰金，致重傷者，處三年以下有期徒刑、拘役或二千元以下罰金。
                                                                        Ｆ


司法院資訊處製作；財團法人民間司法改革基金會備份。
